臺灣臺中地方法院刑事判決　　　　　　 100年度交訴字第88號
公　訴　人　臺灣臺中地方法院檢察署檢察官
被　　　告　黃聰茂
上列被告因肇事逃逸案件，經檢察官提起公訴（100年度偵字第
1705號），及移送併案審理（100年度偵字第1611號），被告於
準備程序中就被訴事實為有罪之陳述，經告以簡式審判要旨，並
聽取意見後，本院合議庭裁定改由受命法官獨任以簡式審判程序
審理，判決如下：
    主      文
黃聰茂駕駛動力交通工具肇事，致人受傷而逃逸，處有期徒刑陸
月，如易科罰金，以新臺幣壹仟元折算壹日。
    事實及理由
一、犯罪事實：
（一）黃聰茂於民國99年11月25日22時36分許，駕駛車牌號碼
      3229-PU號自用小客車，沿臺中市○○區○○路由東往西
      方向行駛，行經大業路與黎明路之交岔路口，於左轉進入
      黎明路時，其所駕駛前揭自用小客車之右前車頭不慎擦撞
      沿大業路由東往西方向行走在人行穿越道之路人方曉葶，
      致方曉葶跌倒在地並受有右大腿挫傷瘀血、右肩右手腕肌
      肉拉傷等傷害（過失傷害部分業據方曉葶於偵查中撤回告
      訴，由檢察官另為不起訴處分）。而黃聰茂於駕車肇事致
      方曉葶受傷後，並未停車下來查看方曉葶之傷勢，或採取
      必要之救護，竟另行起意，旋即駕駛前揭自用小客車離開
      現場而逃逸。嗣方曉葶報警處理，經警方過濾路口監視器
      畫面，循線查悉上情。
（二）案經臺中市警察局（現改制為臺中市政府警察局）第四分
      局報告臺灣臺中地方法院檢察署檢察官偵查起訴。
二、程序方面：
（一）按除被告所犯為死刑、無期徒刑、最輕本刑為3年以上有
      期徒刑之罪或高等法院管轄第一審案件者外，於法院行準
      備程序進行中，被告先就被訴事實為有罪之陳述時，審判
      長得告知被告簡式審判程序之旨，並聽取當事人、代理人
      、辯護人及輔佐人之意見後，裁定進行簡式審判程序；且
      受命法官行準備程序，與法院或審判長有同一之權限；又
      簡式審判程序之證據調查，不受刑事訴訟法第159條第1項
      、第161條之2、第161條之3、第163條之1及第164條至第
      170條規定之限制，刑事訴訟法第273條之1第1項、第279
      條第2項前段、第273條之2分別定有明文。
（二）本件被告黃聰茂所犯係死刑、無期徒刑、最輕本刑為3年
      以上有期徒刑以外之罪，其於準備程序就前揭被訴事實為
      有罪之陳述，本院認無不得或不宜改依簡式審判程序進行
      之處，爰依刑事訴訟法第273條之1第1項、第284條之1，
      裁定本件由受命法官獨任進行簡式審判程序，合先敘明。
三、認定犯罪事實所憑之證據及理由：
    訊之被告黃聰茂於本院審理中坦承上揭犯行（見本院100年4
    月19日審判筆錄），核與被害人方曉葶於警詢及偵訊指述情
    節大致相符，並有診斷證明書、道路交通事故現場圖、道路
    交通事故調查報告表（一）（二）、車號查詢汽車車籍等各
    1份，及監視器錄影畫面翻拍照片6張在卷可稽，從而，本件
    事證明確，被告之上開犯行堪予認定，自應依法論科。
四、所犯法條及刑之酌科：
（一）按刑法第284條第1項之過失傷害罪，係針對行為人應注意
      、能注意、而不注意之過失行為予以非難，而於88年4月
      21日增訂之同法第185條之4之肇事致人死傷逃逸罪，則以
      處罰肇事後逃逸之駕駛人為目的，俾促使駕駛人於肇事後
      能對被害人即時救護，以減少死傷，是該罪之成立祇以行
      為人有駕駛動力交通工具肇事，致人死傷而逃逸之事實為
      已足，至行為人之肇事有否過失，則非所問，二者之立法
      目的及犯罪構成要件截然不同，且駕駛人肇事逃逸，係在
      其過失行為發生後，為規避責任，而另行起意之行為，故
      行為人之過失犯行與其肇事致人死傷而逃逸之行為，應屬
      併罰關係（最高法院92年度臺上字第4552號判決參照）。
      查本件被告涉嫌過失傷害被害人方曉葶部分，固業據被害
      人方曉葶於偵查中撤回告訴，並由檢察官另為不起訴處分
      ，惟其駕車肇事致被害人方曉葶受傷後，另行起意之逃逸
      行為，仍犯刑法第185條之4之駕駛動力交通工具肇事致人
      受傷而逃逸罪。
（二）又檢察官移送併案審理部分（100年度偵字第1611號），
      與本件起訴犯罪事實係屬同一事實，則該移送併案審理部
      分既與本件論罪科刑部分，係屬同一事實之案件，原無待
      乎併案，當然在本院審理範圍內，併此敘明。
（三）爰審酌被告駕車肇事卻罔顧被害人之性命安全而逃逸，確
      屬可責，惟犯後於本院審理中坦承犯行，且於偵查中已與
      被害人方曉葶達成民事調解，並賠償其損失（參見警卷附
      調解筆錄影本1份）等一切情狀，認蒞庭檢察官具體求處
      有期徒刑6月，尚屬合理，而量處如主文所示之刑，並諭
      知易科罰金之折算標準。
據上論斷，應依刑事訴訟法第273條之1第1項、第299條第1項前
段，刑法第185條之4、第41條第1項前段，判決如主文。
本案經檢察官謝志遠到庭執行職務。
中    華    民    國   100    年    5     月    3     日
                  交通法庭    法  官  賴秀雯
以上正本與原本無異。
如不服本判決應於收受送達後10日內向本院提出上訴書狀，並應
敘述具體理由；其未敘述上訴理由者，應於上訴期間屆滿後20日
內向本院補提理由書（均須按他造當事人之人數附繕本）「切勿
逕送上級法院」。
告訴人或被害人如對於本判決不服者，應具備理由請求檢察官上
訴，其上訴期間之計算係以檢察官收受判決正本之日期為準。
                              書記官  江美琪
中    華    民    國   100    年    5     月    3     日
附錄論罪科刑法條全文：
中華民國刑法第185條之4
駕駛動力交通工具肇事，致人死傷而逃逸者，處6月以上5年以下
有期徒刑。